【裁判字號】    99,易,1185
【裁判日期】    991129
【裁判案由】    贓物
【裁判全文】
臺灣高雄地方法院刑事判決              99年度易字第1185號
公  訴  人  臺灣高雄地方法院檢察署檢察官
被      告  李張玉霞
上列被告因贓物案件，經檢察官提起公訴（99年度偵字第8280號
、第9044號），本院判決如下：
    主  文
李張玉霞故買贓物，處拘役伍拾日，如易科罰金，以新臺幣壹仟
元折算壹日。
    事  實
一、李張玉霞明知某姓名年籍不詳成年男子所出售之未懸掛車牌
    之重型機車（引擎號碼：SA25GP-116967 號，車身號碼已遭
    磨損；原懸掛726-BHT 號車牌，係侯嘉珍所有，於民國97年
    12月30日上午7 時30分許，在高雄市○○區○○路17之1號
    前，遭不詳之人所竊取），係來路不明之贓物，仍基於故買
    贓物之犯意，於97年12月30日後某日，在高雄市○○區○○
    路附近，以新臺幣（下同）2500元之代價買受之，並懸掛其
    所有之LTB-531 號重型機車車牌，以供代步之用。嗣於99年
    1 月7 日上午9 時10分許，其子即不知情之李坤泰騎乘上開
    重型機車行經高雄市○○區○○路200 號前，為警欄檢盤查
    發現有異，經以電解方法顯示出原車身號碼後，始悉上情。
二、案經高雄市政府警察局小港分局報請臺灣高雄地方法院檢察
    署檢察官偵查起訴。
    理  由
壹、程序部分（證據能力之審查）：
    按被告以外之人於審判外之陳述，雖不符刑事訴訟法第159
    條之1 至第159 條之4 之規定，而經當事人於審判程序同意
    作為證據，法院審酌該言詞陳述或書面陳述作成時之情況，
    認為適當者，亦得為證據；當事人、代理人或辯護人於法院
    調查證據時，知有第159 第1 項不得為證據之情形，而未於
    言詞辯論終結前聲明異議者，視為有前項之同意，刑事訴訟
    法第159 條之5 定有明文。本件所援引之以下各項證據（詳
    後述），固有部分屬傳聞證據，然公訴人、被告於本院調查
    證據時，均知有前開第159 第1 項不得為證據之情形，被告
    並表示不爭執其證據能力（見本院審易卷第14頁），且於言
    詞辯論終結前，均未聲明異議，本院審酌該等證據作成時之
    狀況，並無違法取證之情事，亦無不宜作為證據之情形，依
    前開說明，爰認均有證據能力，合先敘明。
貳、實體部分：
一、訊據被告李張玉霞固坦承有向姓名年籍不詳之成年男子以20
    00元之價格購入前開機車（下簡稱甲車）之事實，惟矢口否
    認有何故買贓物犯行，辯稱：伊所以購買前開機車，係因97
    年12月30日後某日，伊騎乘其所有之車牌號碼LTB-531 號重
    型機車（下簡稱乙車），發生車禍，乙車車頭全毀，無法騎
    乘，伊徒手推動乙車，行經高雄市○○區○○路附近時，遇
    到1 名姓名年籍不詳之男子稱要幫伊將乙車牽去修理，伊問
    該男子是否會修理，該男子說會，伊就將乙車交給該男子，
    約兩天後，該男子將甲車騎至伊住處交給伊，因為甲車與乙
    車車型不同，伊有問該男子，但該男子說沒有問題，伊就將
    甲車收下，至於修車之費用是2500元等語，伊不知道甲車是
    贓車等語。經查：
  (一)甲車係被害人侯嘉珍所有，於97年12月30日上午7 時30分許
    ，在高雄市○○區○○路17之1 號前，遭不詳之人所竊取乙
    節，業據被害人侯嘉珍於警詢時證述綦詳，並有車籍諮詢-
    基本資料詳細畫面、失車- 唯讀案件基本資料及高雄市政府
    警察局車輛尋獲電腦輸入單各1 紙在卷可憑（參偵卷第8 頁
    、第23頁至第25頁），此部分之事實，洵堪認定。而被告之
    子李坤泰於99年1 月7 日上午9 時10分許，騎乘懸掛LTB-53
    1 號車牌之甲車，行經高雄市○○區○○路200 號前，為警
    欄檢盤查發現有異，經以電解方法顯示出原車身號碼後，始
    知李坤泰所騎乘之甲車，係被告所持有並交付李坤泰使用，
    甲車車身號碼已遭磨損，原應懸掛726-BHT 號車牌，係遭竊
    之機車等情，則據證人李坤泰於警詢中證述明確，並有高雄
    市政府警察局小港分局扣押筆錄、扣押物品目錄表各乙份及
    照片13幀在卷可稽（參偵卷第9 頁至第16頁、第27頁至第33
    頁），此部分之事實，堪以認定。
  (二)被告所有之乙車，係82年1 月出廠；被害人侯嘉珍所有之甲
    車，係96年3 月出廠，有車籍查詢- 基本資料詳細畫面二紙
    在卷可參（參偵卷第22頁、第23頁），上開2 車出廠年份差
    距達14年，無論是車輛外型（如車燈、車體大小、加油孔等
    等）或車輛性能，均相去甚遠，此等本質上之差異，就車主
    本身而言，定能一望而知，可由被告於警詢中陳稱就車型完
    全不同，有詢問該成年男子等語而明（參偵卷第5 頁）。再
    被告對於交付甲車之成年男子，於警詢、偵查及本院審理中
    ，均未能提出絲毫資料，以供調查，顯然被告與該成年男子
    並不相識，亦無任何關係，則以被告與該成年男子毫不熟識
    之背景，若非被告特意交代，應無可能將一望可知與被告所
    有乙車不同之甲車交付被告，否則被告查覺有異，輕則要求
    返還乙車，使該成年男子白忙一場；重則逕行報警處理，該
    成年男子將有受司法追訴之風險。對照當今高雄市區，機車
    店四處林立，被告若真僅欲將機車送修，實無可能交由路上
    偶遇，且對其會修車與否，尚有疑問之陌生男子，由此益證
    該成年男子所以交付甲車與被告，係應被告之要求，被告明
    知甲車係來路不明之贓物，卻仍向姓名年籍不詳之成年男子
    以2500元之代價而故買之犯行，亦堪認定。
  (三)綜上所述，被告確係基於故買贓物之犯意，而為如事實欄所
    示之故買贓物行為，應可確認，所為前開辯詞，均係事後卸
    責之詞，不足採信。本案事證明確，被告犯行堪予認定，應
    依法論科。
二、核被告所為，係犯刑法第349 條第2 項之故買贓物罪。爰審
    酌被告不思以正當方式獲取財物，購買來路不明之贓車，造
    成被害人追贓不易，犯後復否認犯行，飾詞狡辯，實無可取
    ，惟念其並無前科，有臺灣高等法院被告前案紀錄表在卷可
    憑，且行為時年近60歲，又係不識字未受有教育之人，因貪
    圖私利，一時思慮而為本件犯行，及其犯後業與被害人保險
    公司達成和解，有協議書乙紙在卷可參（參偵卷第39頁）等
    一切情狀，酌情量處如主文所示之刑，並審酌被告之家庭經
    濟狀況及無業，諭知易科罰金之折算標準，以資儆懲。
據上論斷，應依刑事訴訟法第299 條第1 項前段，刑法第349 條
第2 項、第41條第1 項前段，刑法施行法第1 條之1 ，判決如主
文。
本案經檢察官劉慕珊到庭執行職務。
中    華    民    國    99    年    11    月    29    日
                  刑事第十四庭  審判長法  官  陳銘珠
                                      法  官  謝琬萍
                                      法  官  林揚奇
以上正本證明與原本無異。
如不服本判決應於收受判決後10日內向本院提出上訴書狀，並應
敘述具體理由。其未敘述上訴理由者，應於上訴期間屆滿後20日
內向本院補提理由書(均須按他造當事人之人數附繕本)「切勿逕
送上級法院」。
中    華    民    國    99    年    11    月    29    日
                                      書記官  何明昌
附錄本判決論罪科刑法條：
中華民國刑法第349條
收受贓物者，處3 年以下有期徒刑、拘役或5 百元以下罰金。
搬運、寄藏、故買贓物或為牙保者，處5 年以下有期徒刑、拘役
或科或併科1 千元以下罰金。
因贓物變得之財物，以贓物論。

司法院資訊處製作；財團法人民間司法改革基金會備份。
